【裁判字號】    98,易,788
【裁判日期】    980806
【裁判案由】    詐欺
【裁判全文】
臺灣彰化地方法院刑事判決               98年度易字第788號
公  訴  人  臺灣彰化地方法院檢察署檢察官
被      告  甲○○
上列被告因詐欺案件，經檢察官提起公訴（98年度偵字第4651、
5055號） ，本院判決如下：
    主  文
甲○○幫助意圖為自己不法之所有，以詐術使人將本人之物交付
，處有期徒刑肆月，如易科罰金，以新臺幣壹仟元折算壹日。
    犯罪事實
一、甲○○明知個人帳戶關係自身信用，具有一身專屬性質，在
    金融機構開立帳戶並無特殊條件限制，是以使用他人之帳戶
    常與財產犯罪密切相關，而可預見要求提供帳戶之目的乃在
    隱匿真實身分，倘若收集或提供帳戶存摺、提款卡供他人作
    不明用途之使用，即可能會幫助他人實施詐欺犯行，竟為應
    徵工作，乃基於縱若取得其所提供之存摺、提款卡之成年人
    ，自行或轉交他人用以實施犯罪，供作被害人匯款或轉帳之
    用，仍不違背其本意之幫助詐欺取財之不確定故意，於民國
    98年5 月6 日下午5 時許，將其所申設之彰化縣員林鎮○○
    路○ 段508 號玉山商業銀行員林分行（以下簡稱玉山銀行）
    之帳號：0000000000000 之帳戶存摺影本、提款卡及密碼，
    在臺中縣大里市○○路與南門路口之統一便利超商，提供予
    姓名年籍不詳，綽號「小兵」之成年男子，該「小兵」所屬
    之詐騙集團取得該金融帳戶後，隨於同年月8 日下午7 時23
    分、下午9 時、下午9 時30分，先後撥打電話予乙○○、丙○○，詐稱渠等在富邦MOMO購物台購買商品時，將約定帳戶
    誤設定成分期付款，須操作提款機取消分期付款，否則每月
    會被扣款，致乙○○、丙○○、丁○○均陷於錯誤，而分別
    於同日下午7 時24分、9 時13分、9 時38分，依指示操作住
    家附近郵局提款機，乙○○匯款新臺幣（下同）29,989 元
    、丙○○匯款23,456元、丁○○匯款17123 元至甲○○之上
    開金融帳戶，迨乙○○等人嗣後發覺有異，始知受騙，而報
    警循線查知上情。
二、案經彰化縣警察局員林分局報請臺灣彰化地方法院檢察署檢
    察官偵查起訴。
    理  由
一、本件被告所犯係死刑、無期徒刑、最輕本刑為3 年以上有期
    徒刑以外之罪，其於準備程序就前揭被訴事實為有罪之陳述
    ，經受命法官告知簡式審判程序之旨，並聽取被告及公訴人
    之意見後，本院認無不得或不宜改依簡式審判程序進行之處
    ，爰依刑事訴訟法第273 條之1 第1 項、第284 條之1 ，裁
    定本案由受命法官獨任進行簡式審判程序，合先敘明。
二、上揭犯罪事實，業據被告甲○○於本院審理時坦承不諱（見
    本院98年7 月23日準備程序筆錄），並經被害人乙○○、丙○○、丁○○於警詢時證述綦詳，復有郵政自動櫃員機交易
    明細表3 紙、玉山銀行存款戶約定書、綜存戶交易資料查詢
    單、存戶交易明細表、被告持用之門號0000000000號行動電
    話雙向通聯紀錄各1 份附卷可稽，足認被告於本院審理時不
    利於己之自白與事實相符，堪可採為論罪科刑之依據。至被
    告於偵查中雖辯稱係於98年5 月6 日看自由時報廣告應徵司
    機工作，對方稱需檢視伊銀行帳戶是否積欠卡債，伊始交付
    存摺影本、提款卡及密碼云云。惟查，被告陳稱應徵司機工
    作之過程，係以電話與自稱「劉經理」之男子聯繫後，即於
    98 年5月6 日下午5 時時許，相約在臺中縣大里市○○路與
    南門路口之統一便利超商前，將其上開帳戶之存摺影本、提
    款卡及密碼交給自稱「劉經理」所委託之綽號「小兵」之男
    子，已如前述，且被告亦未能提供所應徵之公司所在地、工
    作性質以供查證，則由被告所述應徵工作之過程觀之，顯非
    尋常，已非無疑。再者，邇來不法詐欺集團成員使用他人帳
    戶作指示被害人匯款工具之犯罪類型層出不窮，並廣經媒體
    披載，凡對社會動態尚非全然不予關注者均能知曉。且帳戶
    提款卡之用途，僅能作為存、提款之工具，並無測試提款卡
    所有人之信用之功能，衡諸現今社會應徵正當工作者，多半
    只需提供證件供雇主確認其身分即足，如公司或機關對於員
    工薪資之發放係採取轉帳方式，亦多半於確定僱用後，方會
    要求應徵者提供金融帳戶之帳號或影印存摺之封面提出即可
    ，斷無可能於尚未確認是否僱用之際，即要求應徵者先行提
    供提款卡，且同時告知帳戶密碼之情形。被告係心智成熟之
    成年人，並曾有工作經驗，依其智識程度，對於上開各情自
    有認識，就其以往工作領薪並不需提供帳戶之存摺、提款卡
    及密碼，竟仍在未經查證該自稱「劉經理」所委託前往收取
    帳戶資料之成年男子之真實姓名、年籍資料，暨應徵公司之
    虛實、所在之情況下，即率爾將上開帳戶之存摺、金融卡與
    密碼資料交付並告知予該名無任何信賴基礎，亦不知如何為
    進一步聯絡之之成年男子，實難謂被告主觀認知並無絲毫懷
    疑之處。又被告雖提出自由時報刊登應徵司機與電話000000
    0000號之報紙廣告，用以佐證其所稱廣告上所載求職聯絡電
    話屬實，而觀之卷附被告持用之上開行動電話通聯紀錄，固
    可認被告與前揭0000000000號行動電話於98年5 月6 日有通
    話紀錄，然縱該廣告刊登內容確為「應徵司機」，仍無必要
    於應徵時，交付提款卡及密碼，尚不得僅憑依據前揭廣告即
    可解免被告之責任。綜上所述，本案被告雖前於偵查中辯稱
    應徵司機係受騙等詞，但其應徵司機與交付帳戶提款卡及密
    碼予以陌生男子，顯然無任何關連性，亦無任何正當理由可
    言，自應認為依照一般社會常情，被告交付帳戶提款卡及密
    碼予不詳之人應可預見幫助他人詐欺取財，且對於該詐欺集
    團成員利用其所申請開立之帳戶向他人詐取財物，並無違背
    其本意，是被告主觀上應具有幫助他人詐取財物之不法犯意
    甚明。綜上所述，本案事證明確，被告提供帳戶幫助不詳之
    人詐欺取財之犯行，洵堪認定，應予依法論罪科刑。
三、按刑法上之幫助犯，係對於犯罪與正犯有共同之認識，而以
    幫助之意思，對於正犯資以助力，而未參與實施犯罪之行為
    者而言（最高法院75年度臺上字第1509號、84年度臺上字第
    5998號、88年度臺上字第1270號判決參照）；是以，如未參
    與實施犯罪構成要件之行為，且係出於幫助之意思提供助力
    ，即屬幫助犯，而非共同正犯。核被告甲○○所為，係犯刑
    法第30條第1 項、刑法第339 條第1 項之詐欺取財罪之幫助
    犯，爰均依刑法第30條第2 項規定，按正犯之刑減輕之。又
    被告以一提供上揭玉山銀行員林分行帳戶之行為，幫助詐騙
    被害人乙○○、丙○○、丁○○共3 個詐欺取財犯行，為想
    像競合犯，應僅論以一罪。爰審酌被告擅自提供帳戶供詐欺
    犯罪者方便行騙財物，助長行騙之風，妨礙對於詐欺犯罪者
    之追查，行為可議，惟念其於審理時終知坦認犯行，尚見悔
    意，暨衡量其智識程度、生活狀況等一切情狀，因認起訴意
    指具體求處有期徒刑8 月尚嫌過重，酌情量處如主文所示之
    刑，並諭知易科罰金之折算標準。
據上論斷，應依刑事訴訟法第273 條之1 第1 項、第299 條第1
項前段，刑法第30條第1 項前段、第2 項、第339 條第1 項、第
55條、第41條第1 項前段，刑法施行法第1 條之1 第1 項、第2
項前段，判決如主文。
本案經檢察官張聖傳到庭執行職務。
中    華    民    國    98    年    8     月    6     日
                  刑事第七庭    法      官  胡宜如
以上正本證明與原本無異。
如不服本判決應於收受判決後10日內向本院提出上訴書狀，並應
敘述具體理由。其未敘述上訴理由者，應於上訴期間屆滿後20日
內向本院補提理由書（均須按他造當事人之人數附繕本）「切勿
逕送上級法院」。
告訴人或被害人對於判決如有不服具備理由請求檢察官上訴者，
其上訴期間之計算係以檢察官收受判決正本之日期為準。
中    華    民    國    98    年    8     月    6     日
                                書記官  林淑文
附錄本案論罪科刑法條：
中華民國刑法第339條
意圖為自己或第三人不法之所有，以詐術使人將本人或第三人之
物交付者，處5 年以下有期徒刑、拘役或科或併科1 千元以下罰
金。
以前項方法得財產上不法之利益或使第三人得之者，亦同。
前二項之未遂犯罰之。


司法院資訊處製作；財團法人民間司法改革基金會備份。
